【裁判字號】    97,訴,807
【裁判日期】    980715
【裁判案由】    誣告
【裁判全文】
臺灣嘉義地方法院刑事判決               97年度訴字第807號
公  訴  人  臺灣嘉義地方法院檢察署檢察官
被      告  丁○○
上列被告因誣告案件，經檢察官提起公訴（97年度偵字第4772號
），本院判決如下：
    主  文
丁○○犯誣告罪，處有期徒刑拾月，減為有期徒刑伍月。
    犯 罪 事 實
一、丁○○為亞新開發股份有限公司（下稱亞新公司）負責人，
    丙○○與己○○則為上慶開發股份有限公司（下稱上慶公司
    ）之實際負責人。丁○○曾以亞新公司之名義，於民國86年
    間，向嘉義縣政府申請開採嘉義縣水上鄉○○○段第516 地
    號等12筆土地砂石之權利，獲經許可後，並於87年2 月12日
    與上慶公司實際負責人之一即己○○簽訂合作契約書（以下
    簡稱系爭合約書），同意將砂石開採、加工、銷售之權利，
    全權交由上慶公司處理，亞新公司並可於上慶公司銷售前揭
    砂石後，分得每立方公尺新台幣（下同）120 元之淨利盈餘
    。嗣上慶公司將由上揭12筆土地所開採之砂石（以下簡稱系
    爭砂石）堆置於嘉義縣水上鄉○○段第727 至729 地號土地
    上，丁○○明知上慶公司實際負責人丙○○本於前開合作契
    約書，有權銷售上開開採後堆置於上揭地點之砂石，並於96
    年1 月9 日以185 萬元之代價銷售予甲○○。詎丁○○竟意
    圖使丙○○及向丙○○購買砂石之甲○○，及協助甲○○挖
    取系爭砂石之吳文展受刑事處分，而基於誣告之犯意，明知
    系爭砂石係有權處分之丙○○銷售予甲○○，仍虛捏事實，
    先於96年2 月26日向有偵查犯罪權限之嘉義縣警察局水上分
    局柳林派出所警員誣指丙○○、吳文展，接續於同年3 月28
    日向有偵查犯罪權限之臺灣嘉義地方法院檢察署檢察官誣指
    甲○○，共同竊取堆置於上開土地之砂石共21噸云云，誣告
    其等3 人涉犯竊盜罪嫌。後經臺灣嘉義地方法院檢察署檢察
    官查明後，以該署96年度偵字第2513號為不起訴處分確定，
    始悉上情。
二、案經丙○○、甲○○訴請臺灣嘉義地方法院檢察署檢察官偵
    查起訴。
    理  由
一、按被告以外之人於審判外之陳述，雖不符刑事訴訟法第159
    條之1 至第159 條之4 之規定，而經當事人於審判程序同意
    作為證據，法院審酌該言詞陳述或書面陳述作成時之情況，
    認為適當者，亦得為證據。當事人、代理人或辯護人於法院
    調查證據時，知有第159 條第1 項不得為證據之情形，而未
    於言詞辯論終結前聲明異議者，視為有前項之同意，刑事訴
    訟法第159條之5定有明文。查本件被告丁○○於言詞辯論終
    結前，對於下述本院採為認定犯罪事實依據之各項證據之證
    據能力，均未聲明異議（見本院卷(一)第40、86、139 頁、本
    院卷(二)第13頁），復經本院於審理時逐一提示予被告表示意
    見（見本院卷(二)第98至108 頁），本院審酌該等證據之取得
    過程並無瑕疵，與本案待證事實間復具有相當之關聯性，以
    之為本案證據並無不當，自得採為本件認定事實之基礎，合
    先敘明。
二、訊據被告固坦承系爭砂石係以亞新公司名義於86年間申請開
    採，獲經許可，並分別於96年2 月26日向嘉義縣警察局水上
    分局柳林派出所警員對本件告訴人丙○○、吳文展，96年3
    月28日向臺灣嘉義地方法院檢察署檢察官對本件告訴人甲○○，提出其等3 人共同竊取系爭砂石刑事告訴之事實，惟矢
    口否認有何誣告犯行，並辯稱：伊並未將系爭砂石之開採、
    加工及銷售等權利讓與證人己○○或告訴人丙○○等人，伊
    於87年至88年入監服刑，伊入監服刑之前，並沒有見過證人
    己○○或告訴人丙○○，且未簽訂系爭合作契約書，系爭合
    作契約書上「丁○○」之簽名，係他人所偽造，況系爭合作
    契約書上之身分證字號，亦非伊之身分證字號，如係伊所簽
    立，豈有誤載伊之身分證字號之理；此外，伊並沒有收到上
    慶公司給付銷售砂石之報酬；伊只有同意上慶公司董事長張
    正泱做砂石加工的處理云云。經查：
  (一)查告訴人甲○○係於96年1 月9 日向告訴人丙○○以185 萬
    元之代價購買系爭砂石之事實，業據告訴人甲○○於臺灣嘉
    義地方法院檢察署96年度偵字第2513號竊盜案件（以下簡稱
    另案）警詢中證述：伊於96年1 月9 日在嘉修企業社向丙○○以185 萬元購買系爭砂石等語明確（見臺灣嘉義地方法院
    檢察署97年度交查字第80號卷第17頁），核與告訴人丙○○
    於另案警詢中證述：系爭砂石是伊賣給甲○○的等語（見同
    上偵卷第20頁）相符，並有系爭砂石買賣合約書、土地契約
    書、嘉義縣水上地政事務所複丈成果圖及嘉義縣府營利事業
    登記證等影本在卷足參（分別見同上偵卷第31、32、33 及
    34至35頁），是告訴人甲○○曾向告訴人丙○○購買系爭砂
    石等情，即屬無訛。又被告曾於96年2 月26日向嘉義縣警察
    局水上分局柳林派出所警員對告訴人丙○○、吳文展，及於
    同年3 月28日向臺灣嘉義地方法院檢察署檢察官對告訴人甲○○提出其等3 人共同竊取系爭砂石刑事告訴之事實，業據
    被告於本院審理中供承：於96年2 月26日伊有去嘉義縣警察
    局水上分局柳林派出所報案丙○○、甲○○竊盜系爭砂石，
    並對其等表示要告竊盜等語明確（見本院卷(二)第113 頁），
    亦有另案96年2 月26日警詢及96年3 月28日檢察官訊問筆錄
    影本各1 份附卷可稽（分別見同上偵卷第9 、66頁）。再者
    ，告訴人丙○○、甲○○及吳文展等人，經該署檢察官偵查
    後，認渠等涉犯竊盜罪犯罪嫌疑不足，而為不起訴處分確定
    等情，亦有同署檢察官96年度偵字第2513號不起訴處分書存
    卷可參（見同署97年度交查字第666 號卷第17至18頁），是
    被告確曾於96年2 、3 月間，向有偵查、追訴犯罪職權之公
    務員即柳林派出所警員、檢察官，對告訴人丙○○、甲○○
    及吳文展提出竊盜之刑事告訴，並經檢察官偵查後，認渠等
    犯罪嫌疑不足等情，至堪明確。
  (二)系爭砂石係被告與訴外人林梁翠文訂立土石開採契約後，經
    被告以亞新公司名義向嘉義縣政府取得土石採取許可後，在
    嘉義縣水上鄉○○○段第516 地號等12筆土地開採挖取，並
    堆置於嘉義縣水上鄉○○段第727 至729 地號土地等情，業
    據被告於另案警詢及本院審理中供稱：亞新公司於86年間成
    立，負責人是伊，成立目的即是與林梁翠文租土地開採砂石
    ，開發的土地共有88筆，頭一期是12筆，就是崎子頭段第51
    6 地號，亞新公司有在86年7 月至87年7 月間在崎子頭段第
    516 地號等12筆土地開採砂石，挖到水上鄉○○段第727 至
    729 地號土地等語明確（分別見本院卷(二)第108 至109 頁、
    同署97年度交查字第80號卷第9頁），核與證人即亞新公司
    股東辛○○於本院審理中證稱：伊於86、87年間是亞新公司
    股東，開發案的地主是與伊合作的，亞新開發案所有土地就
    是在水上鄉○○○段，共約十幾筆，挖出來的砂石放在水上
    鄉○○段第727 至729 地號土地上，土方則是直接送到中華
    工程等語（見本院卷(二)第75至76、84頁）大致相符，並有86
    年7 月4 日被告與林梁翠文所訂立之契約書、嘉義縣政府86
    年7 月25日八六府建利字第89548 號土石採取許可證等影本
    存卷可佐（分別見本院卷(一)第28至30、75頁），是系爭砂石
    確由被告取得土石採取許可後，在水上鄉○○○段第516 地
    號等12筆土地開採，並堆置於水上鄉○○段第727 至729 地
    號土地之事實，足堪認定。
  (三)另據證人辛○○於本院審理中證述：被告找其哥哥林海山說
    下面的砂石可以賣比較好的價錢，都是己○○、丙○○及林
    海山接洽，當初講好如賣出去，每立方公尺給亞新公司120
    元，因為開採的機器與工人都是對方請來的，但現場的東西
    是我們亞新的，原本的材料是我們申請的，他們負責開採加
    工。當初被告與己○○講話時伊在旁邊，開採由己○○、丙○○，東西還沒有出去，屬於亞新公司與他們共有，賣出去
    之後，不管有沒有加工都是每立方公尺120 元，只要錢給亞
    新公司，就屬於合法，東西處理權屬於他們。伊會知道是因
    為伊是亞新的股東，賣出去要給伊百分之十五的錢，給原地
    主百分之六十五的錢。伊看到己○○、丙○○及林海山在現
    場工作。伊不知道亞新公司就砂石開採部分有無與他人訂立
    讓與契約，但被告對伊及其他股東說已經跟己○○、丙○○
    講好了，被告沒有拿過系爭合作契約書給伊看過，但是裡面
    的內容被告都有跟伊講過，與被告跟伊講過的一致，當時就
    在砂石場裡面，林海山、丙○○、己○○及被告都在現場，
    說出去1 立方公尺多少錢，由何人去挖、如何算錢等等；被
    告知道系爭砂石開採權已經讓與他人；己○○會拿出貨單，
    每個月結算1 次，被告也會在那裡看，結算依據都是依照己○○的單據，對方有付過多次錢給亞新公司，整筆算出來之
    後，拿給被告，但是被告都沒有準時支付給伊及地主，要不
    然給地主的都跳票，後來己○○將錢分成3 份，叫伊去現場
    ，1 份給伊，1 份託伊交給地主，1 份給被告，所以傳票上
    有伊的簽名，被告那1 份由被告與他女兒過去當場算，臺灣
    嘉義地方法院檢察署97年度交查字第80號卷第165 頁所附之
    支出傳票上的簽名，是伊簽的，那次是領到支票，有兌現，
    這錢也是賣砂石的錢；對方開採系爭砂石大概1 、2 個月就
    沒有挖了，東西放在現場，然後陸陸續續賣，大約有7 、8
    個月，最後結算，現場沒有東西，最後只剩下壩頭部分沒有
    處理，壩頭部分就是砂石堆起來的高地，讓車子可以爬到上
    面將砂石倒到機器裡面，當通道使用，壩頭部分也是挖出來
    的，那部分應該是亞新公司與己○○共有的等語（見本院卷
    (二)76至83、86頁），復參諸證人即被告女兒乙○○於本院審
    理中證述：亞新公司是被告成立的，伊在亞新內任職，負責
    收單據，如砂石出去的收據，及一部份的錢，工作地點在八
    掌溪那邊上慶公司工地的辦公室，上慶公司負責從八掌溪裡
    面採取砂石上來加工，只要能加工出來的，可以賣出去的東
    西，都由上慶負責，上慶公司開採砂石的地點就是亞新與地
    主林梁翠文承租的地點；亞新公司有挖土方，砂石部分是由
    林海山負責，上慶公司能在那邊挖砂石，是因為林海山跟被
    告講好跟他們合作，挖起來加工不管賣多少錢，給亞新公司
    的價錢都是1 立方公尺120 元，伊有從林海山處領過一部份
    錢，上慶公司與亞新公司有簽立合約書，那部分是伊姊姊林
    世玲處理的，伊知道合約內容說當初亞新所有的讓上慶他們
    挖，挖多少給120 ，伊有看過合作契約書；被告出監之後要
    看帳單，雙方發生不愉快，大概在被告回來1 、2 月左右，
    上慶公司就沒有再做了；伊有跟上慶公司拿過支票，用途是
    砂石的帳款，當初有的票是跳票，又換票，伊不確定是否為
    臺灣嘉義地方法院檢察署97年度交查字第80號第165 頁所附
    之支出傳票是否為砂石結算的錢；伊拿的錢是拿亞新的部分
    ，亞新再給地主；上慶公司從八掌溪挖出來，還沒有賣出去
    之前，所有權是何人所有伊不清楚，伊只知道出去的部分上
    慶公司要給亞新每立方公尺120 元，上慶公司出貨時由伊負
    責收單，出去1 張就是1 個單子給伊，出貨的時候只要讓伊
    知道出多少貨，伊收多少錢回來等語（見本院卷(二)第88至95
    、97頁），及證人己○○於本院審理中證述：上慶公司在86
    年的時候有跟亞新公司簽約買砂石，當時亞新的負責人是被
    告，由林海山去簽的；簽約之後，伊等下去拉砂石上來，在
    那邊做砂石場，被告都在場，天天都在聯繫，被告當時也有
    在旁邊，因為上面的土方他們要拿去給做南二高的中華工程
    ，下面1 層薄薄的砂石，是由伊等開採；訂約的條件就是合
    作契約書上寫的；86年底的時候開始開採砂石，大約1 年左
    右，林海山、丙○○、伊都有在現場指揮，開採多少是以賣
    出去多少計算，所以開採上來就是一直堆起來，並沒有紀錄
    開採數量，亞新公司有派被告女兒乙○○在現場，跟我們的
    會計每天核對賣出多少；堆在那邊的砂石，經營權是我們的
    ，是我們下去開採的，有確實月結；辛○○是亞新的股東，
    亞新有3 個股東，1 個是被告，1 個是地主，1 個是辛○○
    ，他們3 個股東都會跟伊等算錢；合作當時，被告還沒有被
    關，被告被關之前，及關回來之後都有參與到，只有中間一
    段被關沒有參與到，伊本身也有跟被告講過，每天都在見面
    ，被告如果不同意，一下就會把伊趕出去等語（見本院卷(一)
    141 、147 至152 、161 至163 、165 頁）以觀，其中亞新
    公司與上慶公司就開採砂石、加工、銷售部分，確有由上慶
    公司負責開採、加工、銷售，並於銷售後每立方公尺給付亞
    新公司120 元乙節，均有證人辛○○、乙○○及己○○等人
    上開證述互核相符；且被告於入監服刑前就上開亞新公司與
    上慶公司之開採、銷售砂石之合作細節均有親自參與等情，
    亦據證人辛○○、己○○上開證述明確；又徵諸證人辛○○
    、乙○○、己○○之上開證述，證人辛○○、乙○○均曾經
    收受證人己○○所支付銷售砂石之後以每立方公尺120 元計
    算之利潤，亦均互核無誤，其中證人辛○○收受系爭砂石銷
    售利潤部分，並有支出傳票影本1 紙在卷可佐（見同上偵卷
    第165 頁下方）。再者，證人乙○○當時係為亞新公司負責
    上慶公司砂石出貨時之計算工作，均經上開證人乙○○與己○○之證述互核明確，參以被告為亞新公司負責人，證人乙○○為被告女兒，於工地現場負責計算砂石開採出貨量計算
    之工作，被告豈有對系爭砂石由上慶公司開採銷售，而獲得
    每立方公尺120 元利潤乙節不知之理。又證人乙○○為被告
    女兒，衡以常情，實無另行勾串證人辛○○、己○○一同購
    陷自己父親即被告之理？是相互參研上述各節，被告入監服
    刑前確實親自參與上開亞新公司與上慶公司約定就系爭砂石
    之開採、加工、銷售均由上慶公司負責，並於上慶公司銷售
    後每立方公尺應給付亞新公司120 元等情，均堪認定。至被
    告辯稱：伊入監服刑之前均未見過證人己○○、告訴人丙○○，亦均未取得銷售砂石之報酬，且伊只有同意上慶公司董
    事長張正泱做砂石加工之處理云云，均係卸責之詞，無足採
    信。
  (四)又系爭合作契約書上「丁○○」之簽名，經本院比對被告當
    庭書寫之簽名，其中二者之起筆、字體結構、筆劃結構及書
    寫方式均屬一致，況上開筆跡經送內政部刑事警察局鑑定，
    其鑑定結果為：合作契約書上「丁○○」簽名筆跡，均與被
    告當庭書寫及台南區中小企業銀行印鑑卡上「丁○○」之簽
    名筆跡相符等語，有該局97年度5 月4 日刑鑑字第09700558
    15號鑑定書存卷可佐（見同署97年度交查字第666 號卷第4
    至6 頁），由此亦徵被告確有於系爭合作契約書上簽名，實
    屬明灼。至被告辯稱：87年伊入監服刑，並未簽立系爭合作
    契約書；且供比對之用之台南區中小企業銀行印鑑卡上之簽
    名並非其親自書寫，那間銀行是伊女兒去開戶云云，惟查被
    告係於87年6 月22日因詐欺罪入監服刑1 年2 月，迄於88年
    4 月2 日縮短刑期假釋出監，此有臺灣高等法院被告前案紀
    錄表附卷證佐（見本院卷(一)第8 頁），而系爭合作契約書簽
    立時間為87年2 月12日，其時被告尚未入監，是被告稱87年
    因入監服刑，而不知系爭合作契約書云云，尚難採信。復查
    於銀行開立帳戶時，須由本人親自前往開戶，並在印鑑卡中
    蓋下印鑑章及親自書寫簽名，無法由他人代理等情，均係銀
    行為免發生冒用他人名義設立帳戶而嚴格覈實須由本人親自
    前往開戶之規定，是銀行豈有容任被告女兒代理被告前往開
    戶，並於印鑑卡中代理書寫簽名之可能？是被告上開辯稱，
    顯與現行銀行開戶作業程序規定相悖，亦無足採信。又被告
    另辯稱：系爭合作契約書上「丁○○」之簽名，如係伊所書
    寫，則身分證字號豈有誤寫之可能云云，惟觀諸系爭合作契
    約書被告簽名下分所載之統一編號為「Ｚ000000000」，與被
    告身分證字號「Ｚ000000000」僅有「5 」、「8 」2 個數字
    之錯誤，參之一般人未必均能確實記憶自己之身分證字號，
    是系爭合作契約書上被告簽名下方之統一編號，亦非無係被
    告本身因記憶錯誤而誤繕之可能；又系爭合作契約書上「丁○○」之簽名，係由被告親自書寫，業如前述，是縱使上開
    身分證字號書寫錯誤或由他人書寫，均無礙於被告親自簽名
    於系爭合作契約書上，而清楚知悉系爭砂石已授權由林海山
    、證人己○○等上慶公司負責人開採、加工、銷售，及於銷
    售後可獲得每立方公尺120 元利潤之事實。再者，證人乙○○另於本院審理中證稱：系爭合作契約書上「丁○○」的名
    字，並非被告的筆跡，也不是伊姊姊林世玲的筆跡，因為「
    嶺」字不像；又被告可能沒有看過系爭合作契約書云云（見
    本院卷(二)第92至93頁），然查系爭合作契約書上「丁○○」
    之筆跡經鑑定後均與被告所親自書寫之筆跡相符，已如前述
    ，衡以證人乙○○未必熟稔被告簽名筆跡，或主觀上對被告
    簽名筆跡記憶可能有誤，是證人乙○○上開證述，其證明力
    尚難超越上開經專業鑑定之鑑定結果，自難對被告為有利之
    認定。至證人乙○○另證稱：被告可能沒有看過系爭合作契
    約書云云（見本院卷(二)第93頁），惟被告應有親自參與系爭
    砂石授權開採、加工、銷售乙節，亦如前述，且系爭合作契
    約書上之簽名，亦經鑑定與被告筆跡相符，是證人乙○○上
    開所為「被告『可能沒有』看過系爭合作契約書」之證述，
    應僅為證人乙○○單方面之主觀臆測，亦難以令本院產生對
    被告有利認定之心證。
  (五)被告曾將系爭砂石開採、加工及銷售權利讓與上慶公司，已
    如前述。又當時上慶公司實際係由林海山、證人己○○及告
    訴人丙○○負責經營，而87年9 月1 日起至88年1 月止，由
    林海山主要負責，之後由證人己○○接手經營等情，均由上
    慶公司代表人張正泱於臺灣嘉義地方法院檢察署90年度偵字
    第6922號業務侵占案件偵查程序中自承在卷，有該署90年度
    偵字第6922號不起訴處分書在卷可參（見同署97年度交查字
    第80號卷第132 頁）。另證人己○○於接手後，亦將剩餘砂
    石之處理權限授權與告訴人丙○○等情，亦據證人己○○於
    另案偵查中證述明確（見同上偵卷第141 頁）。復參諸被告
    於96年2 月26日、3 月28日對告訴人丙○○等3 人提出刑事
    竊盜告訴前，告訴人丙○○曾經3 次寄發存證信函與被告，
    希望被告出面核算系爭砂石數量及應給付之款項，此均有白
    河郵局第110 號存證信函、95年12月21日寄交被告之白河郵
    局第172 號存證信函、96年1 月17日寄交被告之白河郵局第
    4 號存證信函等影本各1 份存卷足參（分別見同上偵卷第28
    至30頁），而被告於本院審理中就告訴人丙○○販售系爭砂
    石與告訴人甲○○前收受上開3 封存證信函等情，復不加以
    爭執，足見被告確曾於告訴人丙○○販售系爭砂石與告訴人
    甲○○之前收受上開3 封存證信函。執是，被告既明知系爭
    砂石開採、銷售權利已早於87年間即讓與林海山、己○○所
    屬之上慶公司，則以被告與證人己○○、告訴人丙○○於87
    年間就系爭砂石之合作關係，被告於收受上開存證信函時，
    即應以知悉告訴人丙○○係代理上慶公司處理系爭砂石自明
    。
  (六)至證人戊○○於本院審理中證述：林海山有找過伊一起合作
    開砂石廠，也有拿系爭合作契約書給伊看過，但是因為伊不
    熟，所以伊就放棄了，伊也沒有投資入股，也沒有在系爭合
    作契約書上簽名，系爭合作契約書上伊的名字、統一編號及
    住址都不是伊寫的等語（見本院卷(一)第179 、181 至183 頁
    ），及證人庚○○於本院審理中證述：關於系爭合作契約書
    係於何時、地簽訂，簽約時有何人在場，什麼情形下簽系爭
    合作契約書，乙方為何出面這麼多人，內容如何談成、「丁○○」是誰簽的等等，都忘記了，合約書簽完後，伊並沒有
    實際去開採，林海山、己○○、戊○○其中有沒有人去挖，
    伊也不知道等語（見本院卷(二)第29、31、33至35頁），惟無
    論證人戊○○上開證述是否屬實，及證人庚○○就系爭合作
    契約書簽訂之背景是否已然遺忘，均無礙於被告早於87年間
    將系爭砂石之開採、銷售權利讓渡與林海山及證人己○○等
    人之事實，是縱使證人戊○○、庚○○所為之上開證述，仍
    難為被告作有利之認定。
  (七)按誣告罪之成立，以明知所告事實之虛偽為要件，最高法院
    20年上字第253 號判例意旨可資參照，查被告明知系爭砂石
    開採、銷售權利，早於87年間即已讓渡林海山、證人己○○
    等人，而證人己○○於接手經營上慶公司後，亦將系爭砂石
    之處理權限讓與告訴人丙○○，告訴人丙○○復於被告向告
    訴人丙○○、甲○○及吳文展於96年2 月26日、同年3 月28
    日提出刑事竊盜告訴前，3 次以存證信函方式通知被告出面
    核算系爭砂石之數量，是被告明知系爭砂石之開採、銷售權
    利仍屬告訴人丙○○之情形下，仍意圖使告訴人丙○○、甲○○及吳文展受刑事處分，虛捏事實，分別於96年2 月26日
    向有偵查犯罪權限之嘉義縣警察局水上分局柳林派出所警員
    誣指丙○○、吳文展，接續於同年3 月28日向有偵查犯罪權
    限之臺灣嘉義地方法院檢察署檢察官誣指甲○○，共同竊取
    堆置於上開土地之砂石共21噸云云，誣告其等3 人涉犯竊盜
    罪嫌，是被告涉犯上開誣告罪行，自屬明確，被告上開辯稱
    ，均係事後卸責之詞，不足採信。從而，本件事證已臻明確
    ，被告上開誣告犯行，洵堪認定，應予依法論科。
三、核被告丁○○所為，係犯刑法第169 條第1 項之誣告罪。又
    按誣告罪所侵害之法益為國家之審判權，雖亦涉及個人，要
    祇能就其誘起審判之原因令負罪責，故以一狀誣告數人，因
    僅妨害一個國家法益，從而祇成立1 個誣告罪，無適用刑法
    第55條從一重處斷之餘地，最高法院70年度台上字第115 號
    判決意旨可資參照，是本件被告申告1 個犯罪事實接續誣告
    告訴人丙○○等3 人共同竊盜系爭砂石，仍僅成立1 個誣告
    罪。爰審酌被告尚無構成累犯之犯罪前科，有上開臺灣高等
    法院被告前案紀錄表1 份在卷可參，僅因涉及系爭砂石銷售
    後利潤分配之民事糾葛，本應於收受告訴人丙○○所寄發之
    存證信函後，出面核算系爭砂石數量，如仍有爭議，即應以
    民事途徑加以解決，竟捨此不為，而於明知其所申告之犯罪
    事實為虛偽之情形下，誣告告訴人丙○○等3 人，不僅對於
    告訴人3 人造成名譽、信用上之侵害，亦使原買受系爭砂石
    之告訴人甲○○，無端捲入刑事竊盜之偵查程序，系爭砂石
    均無法按原訂計畫出貨與其他買受人，導致受有財產上之損
    害，更虛耗司法資源，漠視國家司法權之行使，又被告係國
    小畢業，已婚，育有4 女2 男，目前經營亞新公司，1 、2
    年來均虧本，生活費均由兒子支付，及被告於本件偵審程序
    中均矢口否認犯行，犯後態度不佳等一切情狀，量處如主文
    所示之刑。末查被告為上開誣告犯行後，中華民國九十六年
    罪犯減刑條例業於96年6 月15日經立法院三讀通過，並於同
    年7 月16日施行，本件被告犯行，其犯罪時間係在96年4 月
    24日以前，合於減刑條件，是本件被告所犯誣告犯行，自應
    依中華民國九十六年罪犯減刑條例第7條之規定，就其所犯
    誣告罪之宣告刑諭知減得之刑，以啟自新。
據上論斷，應依刑事訴訟法第299 條第1 項前段，刑法第169 條
第1 項，中華民國九十六年罪犯減刑條例第2 條第1 項第3 款、
第7 條，判決如主文。
本案經檢察官姜智仁到庭執行職務。
中    華    民    國    98    年     7    月    15    日
                  刑事第一庭    審判長法  官  許進國
                                      法  官  黃琴媛
                                      法  官  張志偉
以上正本證明與原本無異。
如不服本判決應於收受判決後10日內向本院提出上訴書狀，並應
敘述具體理由；其未敘述上訴理由者，應於上訴期間屆滿後20日
內向本院補提理由書（均須按他造當事人之人數附繕本）「切勿
逕送上級法院」。告訴人或被害人如對於本判決不服者，應具備
理由請求檢察官上訴，其上訴期間之計算係以檢察官收受判決正
本之日期為準。
中    華    民    國    98    年     7    月    15    日
                                      書記官  張子涵
附錄法條：
中華民國刑法第169條第1項
（誣告罪）
意圖他人受刑事或懲戒處分，向該管公務員誣告者，處 7 年以下
有期徒刑。


司法院資訊處製作；財團法人民間司法改革基金會備份。
